臺灣新北地方法院板橋簡易庭民事判決
111年度板簡字第846號
原      告  呂侞澺  
被      告  陳榮華  

訴訟代理人  張亦傳  
            鄭智元  
上列當事人間請求侵權行為損害賠償(交通)事件，本院於民國11
1年5月24日言詞辯論終結，判決如下：
    主      文
被告應給付原告新臺幣452,548元，及自民國111年3月28日起至
清償日止，按週年利率5%計算之利息。
原告其餘之訴駁回。
訴訟費用由被告負擔62%，餘由原告負擔。
本判決原告勝訴部分得假執行。但被告如以新臺幣452,548元為
原告預供擔保，得免為假執行。
原告其餘假執行之聲請駁回。
    事實及理由
一、原告主張：
  ㈠被告於民國109年10月13日下午3時29分許，騎乘車牌號碼000
    -0000號普通重型機車，沿新北市土城區永豐路98巷往巷底
    方向行駛，行經該路段與永豐路之交岔路口時，本應注意騎
    乘機車行至無號誌之交岔路口，支線道車應暫停讓幹線道車
    先行，以避免發生危險，又依當時被告並無不能注意之情事
    ，乃未注意，貿然未禮讓幹線道車即向前先行，適原告騎乘
    車牌號碼000-0000號普通重型機車(系爭車輛)，沿永豐路往
    金城路3段方向行經該路口，因閃避不及，致系爭車輛車頭
    與被告騎乘前揭機車左側車身相撞，原告因人車倒地而受有
    外傷性腦出血併腦震盪症候群、左側第二根肋骨骨折併雙側
    肺部挫傷等傷勢，並產生出血性腦中風、頸椎神經根病變等
    嚴重車禍後遺症。原告至今仍承受上開事故傷勢之痛苦與不
    便，縱努力復健，然改善程度有限，與事故前之身體狀態無
    法相比。
  ㈡原告因被告上開過失行為受有如列之損害：
  ⒈醫療費用新臺幣(下同)31,430元：原告於事故發生後，分別
    前往醫療財團法人徐元智先生醫藥基金會亞東紀念醫院（下
    稱亞東紀念醫院）、新北市立土城醫院（下稱土城醫院）就
    診，後續持續復健至110年底，支出醫療及復健費用共計31,
    430元。
　⒉醫療材料及營養補充品費用121,245元：原告因治療復健之需
    要，支出各式醫療材料、耗材及營養補充品之費用121,245
    元。　　　
  ⒊看護費用182,000元：原告因本件事故受有嚴重之腦震盪、腦
    出血、肋骨骨折傷害，生活無法自理而需仰賴專人看護；另
    經亞東紀念醫院醫師於109年11月13日評估，原告猶需專人
    照顧休養2個月，故原告需專人看護期間為109年10月13日起
    至110年1月12日共91日，以全日24小時專人看護費用每日2,
    000元計算，總計182,000元(計算式：91日×2,000元＝182,00
    0元)。
　⒋交通費用1,290元：原告於治療期間搭乘計程車往返醫院、住
    家，支出交通費用1,290元。
　⒌系爭車輛修復費用8,430元(皆為零件)。
　⒍不能工作損失294,000元：原告於本件事故發生前，擔任居家
    服務員，月平均薪資約49,000元(計算式：589,057元÷12＝49
    ,090元)，原告因本件事故受傷無法工作6個月以上，受有不
    能工作損失至少294,000元(計算式：49,000元×6＝294,000元
    )。
  ⒎精神慰撫金400,000元：原告因本件事故受有前開嚴重傷勢，
    傷後復健期程漫長且復原狀況不佳，同時對原告生活及精神
    上各層面均造成相當之不便，爰請求被告賠償精神慰撫金40
    0,000元。
  ⒏上開金額共計1,038,395元(計算式：31,430元＋92,525元＋182
    ,000元＋1,290元＋8,430元＋249,000元＋400,000元＝1,038,395
    元)。
  ㈢依新北市政府交通事件裁決處鑑定意見書，原告疏未注意車
    前狀況，為肇事次因，依民法第217條第1項規定，原告謹就
    所受損害之總額1,038,395元部分，對被告請求賠償70%之範
    圍即726,876元(計算式：1,038,395元×70%＝726,876元)。
  ㈣為此，爰依民法第184條第1項前段、第191條之2、第195條第
    1項規定，請求被告賠償。並聲明：⒈被告應給付原告726,87
    6元，及自起訴狀繕本送達翌日至清償日止，按週年利率5%
    計算之利息。⒉願供擔保請准宣告假執行。
二、被告則以：被告不爭執經合格醫療院所就醫所生之醫療費用
    、經合格醫師開立診斷證明書囑言所支出之醫材費用及交通
    費用；系爭車輛維修費用應計算折舊；不能工作損失部分請
    求依責任比例70%計算；營養補充費用非合理且必要之醫療
    行為；看護費用部分請依強制責任保險每日1,200元計算，
    並依責任比例70%計算等語，資為抗辯。並聲明：⒈原告之訴
    駁回。⒉如受不利判決，願供擔保請准宣告免為假執行。
三、法院之判斷：
  ㈠原告主張被告於上開時、地騎乘前揭機車，疏未注意支線道
    車應暫停讓幹線道車先行，而與原告騎乘其所有之系爭車輛
    發生碰撞，原告因人車倒地而受有外傷性腦出血併腦震盪症
    候群、左側第二根肋骨骨折併雙側肺部挫傷、出血性腦中風
    、頸椎神經根病變等傷勢，系爭車輛亦因此受損等情，業據
    提出新北市政府車輛行車事故鑑定會新北車鑑字第110910號
    鑑定意見書、亞東紀念醫院診斷證明書暨醫療費用收據、土
    城醫院診斷證明書暨醫療費用收據、建馨復健科診所診斷證
    明書暨門診醫療費用收據、麗緻美顏健康科技股份有限公司
    出具之統一發票、寶楷醫療器材有限公司出具之統一發票、
    勇福織造廠有限公司出具之統一發票、喬揚機車行估價單為
    證，並經本院依職權調閱臺灣新北地方檢察署110年度偵字
    第18777號偵查卷宗，核閱屬實，且為被告所不爭執，堪信
    原告上開主張為真。
  ㈡按因故意或過失，不法侵害他人之權利者，負損害賠償責任
    ；不法侵害他人之身體或健康者，對於被害人因此喪失或減
    少勞動能力或增加生活上之需要時，應負損害賠償責任；不
    法侵害他人之身體、健康，被害人雖非財產上之損害，亦得
    請求賠償相當之金額；不法毀損他人之物者，被害人得請求
    賠償其物因毀損所減少之價額，民法第184條第1項前段、第
    193條第1項、第195條第1項前段、第196條分別定有明文。
    查被告不法侵害原告身體、健康及財產權之侵權行為事實，
    業經認定於前，從而，原告依前開規定，訴請被告負賠償責
    任，洵屬有據，茲將原告得請求被告賠償之金額，分述如下
    ：
  ⒈醫療費用部分：
    按當事人主張有利於己之事實者，就其事實有舉證之責任，
    民事訴訟法第277條前段定有明文。原告主張因被告前開行
    為，受有前開傷勢，其前往亞東紀念醫院、土城醫院就醫，
    另前往建馨復健科診所復健，而支出醫療費用18,830元乙節
    ，並提出前揭診斷證明書暨醫療費用收據、門診醫療費用收
    據為證，且為被告所不爭執，則原告請求被告給付醫療費用
    18,830元，即為可採。至原告請求被告給付中藥費用12,600
    元部分，固據提出三元蔘茸行出具之免用統一發票收據為憑
    ，然原告未能舉證證明其因本件事故受有前開傷勢而有服用
    中藥之必要，則其請求被告給付前開中藥費用12,600元，要
    難認可採。
  ⒉醫療材料及營養補充品費用部分：
  ⑴原告主張其因被告前開過失行為，而受有支出紙尿褲、護具
    、護膝、微循環治療儀、量子吹風機、冷膚貼布費用之損失
    ，共計30,805元，並提出前開統一發票為據，且為被告所不
    爭執，則原告請求被告給付此部分之費用，洵屬可採。
  ⑵原告請求被告給付其所支出高電位治療器療程、電子筆專用
    凝膠、鴕鳥精膠囊、鹿茸膠囊、B群費用部分，固據提出高
    光電能量治療卡、統一發票、送貨單及電子發票證明聯、銷
    貨單、免用統一發票收據為憑，然被告否認支出上開費用之
    之必要性，而觀諸前開亞東紀念醫院、土城醫院出具診斷證
    明書，均未記載原告因本件事故受傷而有接受上開療程、服
    用上開保健食品或另行添購藥品之必要，此外，原告就支出
    上開費用之必要性，復未舉證證明之，難認原告請求被告賠
    償上開費用為可採。
  ⒊看護費用部分：
  ⑴原告主張其因本件事故受傷需仰賴專人看護，並提出亞東紀
    念醫院診斷證明書為證，觀諸原告提出亞東紀念醫院於109
    年11月13日所出具之診斷證明書診斷欄及醫囑欄分別記載：
    「外傷性腦出血併腦震盪症候群、左側第二根肋骨骨折併雙
    側肺部挫傷」、「病患因上述原因於109年10月13日至本院
    急診求診，於同日入住一般病房，於109年10月19日出院。
    於109年10月30日及109年11月13日至本院門診追蹤檢查，宜
    自今日起持續在家休養1個月，於住院及休養期間需專人照
    護2個月」等語，復衡酌原告所受傷勢狀況，確影響其行動
    及生活起居，堪認原告於住院及休養期間因傷而有專人看護
    必要之期間應為2個月，原告主張其於109年10月13日起至11
    0年1月12日共計91日均有專人看護之必要，要屬無據。
  ⑵又原告主張每日看護費用應以2,000元計算，被告則辯稱每日
    看護費用應以1,200元計算，考量原告請求以每日2,000元計
    算看護費用，與國內目前一般僱請全日看護之人力費用相當
    ，另衡酌原告因本件事故受有外傷性腦出血併腦震盪症候群
    、左側第二根肋骨骨折併雙側肺部挫傷等傷勢，可見原告傷
    勢嚴重，則其主張以2,000元計算看護費用，堪認合理。是
    以，原告請求被告給付看護費用120,000元(計算式：2,000
    元×60＝120,000元)，洵屬有據，逾此範圍之請求，即屬無據
    。
　⒋交通費用部分：
　　原告主張其因本件事故受傷，需搭乘計程車至亞東紀念醫院
    、土城醫院回診，而受有支出交通費用1,290元之損失等，
    並提出計程車乘車證明為憑，且為被告所不爭執，是以，原
    告請求被告賠償交通費用損失1,290元，為有理由。
  ⒌不能工作損失部分：
    原告主張其於本件事故發生前擔任居家服務員，平均月入49
    ,000元，其因本件事故受傷需休養至少6個月，而受有6個月
    不能工作損失294,000元（計算式：49,000元×6＝294,000元
    ）等情，並提出前揭診斷證明書及109年度綜合所得稅各類
    所得資料清單為憑，且為被告所不爭執，則原告請求被告賠
    償不能工作損失294,000元，亦有理由。
  ⒍系爭車輛修復費用部分：
    按依民法第196條請求賠償物被毀損所減少之價額，得以修
    復費用為估定之標準，但以必要者為限（例如：修理材料以
    新品換舊品，應予折舊）。被害人如能證明其物因毀損所減
    少之價額，超過必要之修復費用時，就其差額，仍得請求賠
    償【最高法院77年度第9次民事庭會議決議㈠可資參照】。經
    查，原告主張系爭車輛因本件事故受損，其因而受有支出系
    爭車輛修復費用8,430元(皆為零件)之損失，業據提出前揭
    估價單為佐，惟該修復費用之零件係以新品更換舊品，則應
    扣除折舊後計算其損害。復依行政院財政部發布之「固定資
    產耐用年數表」規定，機器腳踏車其耐用年數為3年，並依
    同部訂定之「固定資產折舊率表」規定，耐用年數3年依定
    率遞減法之折舊率為千分之536，其最後1年之折舊額，加歷
    年折舊累計額，其總和不得超過該資產成本原額10分之9。
    準此，系爭車輛係於107年7月出廠，有公路監理電子閘門查
    詢結果在卷足憑，至本件事故發生之109年10月13日，系爭
    車輛之實際使用年數為2年3個月，故原告就系爭車輛修復費
    用部分得請求之金額應以1,572元為限（計算式如附表）。
  ⒎精神慰撫金部分：
    再按不法侵害他人之人格權，被害人受有非財產上損害，請
    求加害人賠償相當金額之慰撫金時，法院對於慰撫金之量定
    ，應斟酌實際加害情形、所造成之影響、被害人痛苦之程度
    、兩造之身分地位、經濟情形及其他各種狀況，以核定相當
    之數額（最高法院47年度台上字第1221號、51年度台上字第
    223號判例意旨參照）。查原告因被告前開過失行為，而受
    有上開傷勢，並持續復健中，堪認原告確因身體權、健康權
    受侵害而有精神上之痛苦，對其身心影響甚大，原告依民法
    第195條第1項規定，請求非財產上損害賠償，洵屬有據。爰
    審酌原告原擔任居家服務員、月入約60,000元，現因發生本
    件事故而無法勝任全部工作類型、月入約20,000元，名下有
    1間房屋；被告現已退休，由子女扶養，名下無不動產等節
    ，業據兩造陳明在卷，另參酌兩造稅務電子閘門所得調件明
    細表所示資力狀況，經綜合考量兩造之關係、身分地位、經
    濟狀況、原告受傷程度、被告之侵權行為態樣暨情節等一切
    情狀，認原告請求被告賠償400,000元之非財產上損害尚屬
    過高，應核減為180,000元為適當。
  ⒏綜上，原告得請求被告賠償之金額共計646,497元（計算式：
    18,830元＋30,805元＋120,000元＋1,290元＋294,000元＋1,572
    元＋180,000元＝646,497元）。
  ㈢末按損害之發生或擴大，被害人與有過失者，法院得減輕賠
    償金額，或免除之，民法第217條第1項定有明文。此項規定
    之目的，在謀求加害人與被害人間之公平，故在裁判上法院
    得以職權減輕或免除之（最高法院85年台上字第1756號判例
    意旨可稽）。經查，被告固有支線道車未暫停讓幹線道車先
    行之過失，惟原告騎乘系爭車輛行經系爭交岔路口，亦疏未
    注意車前狀況，為肇事次因乙情，有新北市政府車輛行車事
    故鑑定會新北車鑑字第0000000號鑑定意見書存卷可參，且
    為兩造所不爭執，足徵原告亦與有過失。從而，本院審酌雙
    方過失之程度及對本件事故造成之影響大小，認被告就本件
    事故應負擔70%之過失責任，原告則應負擔30%之過失責任。
    基此，爰依前開規定，減輕被告之賠償金額為452,548元（
    計算式：646,497元×70%＝452,548元，元以下四捨五入）。
四、綜上所述，原告依民法第184條第1項前段、第193條第1項前
    段、第195條第1項規定，請求被告給付452,548元，及自起
    訴狀繕本送達翌日即111年3月28日起至清償日止，按週年利
    率5%計算之利息，為有理由，應予准許。逾此範圍之請求，
    則無理由，應予駁回。
五、本件事證已臻明確，兩造其餘之攻擊防禦方法及所提證據，
    於判決結果不生影響，爰不一一論列，併此敘明。
六、本件原告勝訴部分係適用簡易訴訟程序所為被告敗訴之判決
    ，爰依職權宣告假執行。又原告聲請供擔保宣告假執行之部
    分，僅係促使法院職權發動，毋庸另予准駁之表示。至原告
    敗訴之部分，其假執行之聲請即失所附麗，應予駁回。另被
    告陳明願供擔保，請求免為假執行，核無不合，爰酌定相當
    擔保金額准許之。
中　　華　　民　　國　　111 　年　　6 　　月　　24　　日
                  臺灣新北地方法院板橋簡易庭
                            法  官  施函妤
以上為正本係照原本作成。
如不服本判決，應於送達後20日內，向本院提出上訴狀並表明上
訴理由，如於本判決宣示後送達前提起上訴者，應於判決送達後
20日內補提上訴理由書（須附繕本）。
中　　華　　民　　國　　111 　年　　6 　　月　　25　　日
                            書記官  吳昌穆
附表：
折舊時間           金額
第1年折舊值        8,430×0.536=4,518
第1年折舊後價值    8,430-4,518=3,912
第2年折舊值        3,912×0.536=2,097
第2年折舊後價值    3,912-2,097=1,815
第3年折舊值        1,815×0.536×(3/12)=243
第3年折舊後價值    1,815-243=1,572